臺灣臺北地方法院刑事判決　　　　　　　　　　　九十三年度訴緝字第一五六號
　　公　訴　人　臺灣臺北地方法院檢察署檢察官
　　被　　　告　甲○○
右列被告因偽造文書等案件，經檢察官提起公訴（九十二年度偵字第一七一六號），
被告於本院準備程序中就被訴事實為有罪之陳述，經本院合議庭裁定以簡式審判程序
審理，判決如左：
    主  文
甲○○共同行使偽造私文書，足以生損害於公眾及他人，處有期徒刑參月，如易科罰
金，以參佰元折算壹日。
偽造之「謝政晏」印章壹枚、股東會議簽到簿及股權轉讓書上偽造之「謝政晏」印文
各壹枚均沒收。
    事  實
一、甲○○為寶信國際股份有限公司（以下簡稱寶信公司，設於臺北市信義區○○○
  　路○段三三六號十樓）之實際負責人，張家豪（已結）為登記負責人，二人為湊
    足公司法所規定有限公司之股東法定人數，藉以設立寶信公司，均明知申請公司
    以確保公司資本之充實，且知列名為公司股東之劉健良、林長杰、江俊宏、劉燕
    萍等人均未實際繳納股款，僅同意擔任人頭股東，竟基於共同偽造文書及違反公
    司法之犯意聯絡，推由張家豪於九十年三月十三日至臺北市○○路第一商業銀行
    仁愛分行，以寶信公司籌備處名義開立活期存款帳戶，並於同年月十九日轉帳存
    入來路不明之五百萬元，作為股款收足證明，再經不知情之林燕妮會計師出具資
    本繳足之查核報告書後，旋將上開帳戶內之五百萬元提領一空。又均明知未經謝
    政晏之同意，將謝政晏列為寶信公司之股東，並登載虛偽出資額於上開股東名簿
    上，委請不知情之某刻印店人員偽造謝政晏之印章一枚，蓋用於同年月一日寶信
    公司股東會議簽到簿上，再利用為謝政晏申辦勞工及全民健康保險，而持有謝政
    晏
    名簿、發起人會議紀錄、公司設立登記資本額查核報告書等資料，於同年月二十
    六日向臺北政府建設局申請辦理寶信公司之設立登記而行使之，足生損害於謝政
    晏及臺北市政府建設局管理公司登記資料之正確性。另甲○○復賡續前開偽造私
    文書之犯意，於同年五月十日，偽造讓渡人為謝政晏、受讓人為甲○○之寶信公
    司股權轉讓書，並使用前開偽刻「謝政晏」印章蓋有印文一枚，足生損害於謝政
    晏。
二、案經謝政晏訴請臺灣臺北地方法院檢察署檢察官偵查起訴。
    理  由
一、訊據被告甲○○對於右揭違反公司法及行使偽造私文書之犯罪事實，業於本院審
    理時坦承不諱，核與共犯張家豪於偵審中供述情節相符；復經證人謝政晏於偵訊
    時指述遭人冒用擔任寶信公司股東之情節相符，並有偽造股東會議簽到簿、股權
    轉讓書、寶信公司設立登記申請書、公司章程、股東名簿、發起人會議紀錄及公
    司設立登記資本額查核報告書等在卷可佐；足徵被告之任意性自白與事實相符，
    堪以信實。本件事證明確，被告右揭違反公司法及行使偽造私文書之犯行均堪認
    定，應予依法論科。
二、按被告甲○○犯罪後，公司法第九條第三項，於九十年十一月十二日修正移列於
    公司法第九條第一項，刑度由五年以下有期徒刑，拘役或科或併科新臺幣六萬元
    以下罰金，修正為五年以下有期徒刑，拘役或科或併科新臺幣五十萬元以上二百
    五十萬元以下罰金，是被告犯罪後法律已有變更，比較新舊法之結果，以修正前
    公司法第九條第三項規定對被告為有利，依刑法第二條第一項但書規定，自應適
    用修正前公司法第九條第三項規定對被告處斷。又按刑法第二百十四條使公務員
    登載不實事項於公文書罪，須一經他人之聲明或申報，公務員即有登載之義務，
    並依其所為之聲明或申報予以登載，而屬不實事項者，始足構成，若其所為之聲
    明或申報，公務員尚須為實質之審查，以判斷其真實與否，始得為一定之記載者
    ，即非本罪所稱之使公務員登載不實；又參照公司法第三百八十八條、第四百十
    二條第一項，向主管機關申請為有限公司設立之登記，其於申請設立登記時，公
    司應收之股款是否確已繳足，主管機關應派員檢查，並得通知公司限期申復，亦
    即須為實質之審查，以判斷其真實與否，而非僅依其申請或聲明即為一定登載之
    形式審查，則有限公司負責人明知申請設立登記時，公司應收之股款並未繳足，
    仍以申請文件表明收足而使公務員將此不實事項予以登載，應僅成立公司法第九
    條第三項之罪，無適用刑法第二百十四條論罪之餘地，此有最高法院八十九年度
    臺非字第四十六號判決可參；主管機關對於公司設立或變更登記之申請，既負有
    實質審查之義務，故本件並不構成刑法第二百十四條之使公務員登載不實罪，附
    此敘明。核被告甲○○明知股東未實際繳納股款，竟以申請文件表明收足及偽造
    「謝政晏」印文於股東會議簽到簿及股權轉讓書上，並行使股東會議簽到簿，核
    渠所為係犯刑法第二百十六條、第二百十條之行使偽造私文書罪及修正前公司法
    第九條第三項之罪。又被告利用不知情之林燕妮會計師及刻印店人員為前開犯行
    ，為間接正犯。被告甲○○二次偽造私文書之犯行，時間緊接、方法相近、觸犯
    構成犯罪要件相同之罪名，顯係基於概括犯意，應依連續犯之規定論以一罪，並
    依法加重其刑。被告偽造印章後，持以偽造印文，並於偽造私文書後復持以行使
    ，其偽造印章、印文均為偽造私文書之部分行為，偽造之低度行為則為行使之高
    度行為所吸收，均不另論罪。又被告張家豪上開偽造文書及違反公司法犯行，有
    方法、結果之牽連關係，應從一重之刑法第二百十六條、第二百十條之行使偽造
    私文書罪處斷；被告甲○○上開犯行除偽造股權轉讓書外與張家豪間有犯意聯絡
    及行為分擔，均為共同正犯。爰審酌被告犯罪之動機、目的、手段、所生之危害
    及犯罪後之態度等一切情狀，量處如主文所示之刑，並諭知易科罰金之標準，以
    資懲儆。至偽造之「謝政晏」印章一枚、股東會議簽到簿及股權轉讓書上偽造之
    「謝政晏」印文各一枚，應依刑法第二百十九條規定宣告沒收之。
據上論斷，應依刑事訴訟法第二百七十三條之一第一項、第二百九十九條第一項前段
，修正前公司法第九條第三項，刑法第十一條前段、第二條第一項但書、第二十八條
、第五十六條、第二百十六條、第二百十條、第五十五條、第四十一條第一項前段、
第二百十九條，罰金罰鍰提高標準條例第二條，判決如主文。
本案經檢察官李傳侯到庭執行職務。
中　　　華　　　民　　　國　　九十三　　年　　　九　　　月　　二十一　　日
                                      臺灣臺北地方法院刑事第七庭
                                          法  官 梁耀鑌
右正本證明與原本無異。
如不服本判決，應於判決送達後十日內向本院提出上訴狀（應抄附繕本）。告訴人或
被害人如對於本判決不服者，應具備理由請求檢察官上訴，其上訴期間之計算係以檢
察官收受判決正本之日期為準。
                                          書記官 楊志純
中　　　華　　　民　　　國　　九十三　　年　　　九　　　月　　二十一　　日
附論罪科刑依據法條：
中華民國刑法第二百一十六條
 (行使偽造變造或登載不實之文書罪)
行使第二百十條至第二百十五條之文書者，依偽造、變造文書或登載不實事項或使登
載不實事項之規定處斷。
中華民國刑法第二百一十條
 (偽造變造私文書罪)
偽造、變造私文書，足以生損害於公眾或他人者，處五年以下有期徒刑。
修正前公司法第九條第三項
公司應收之股款，股東並未實際繳納，而以申請文件表明收足，或股東雖已繳納而於
登記後將股款發還股東，或任由股東收回者，公司負責人各處五年以下有期徒刑、拘
役或科或併科新臺幣六萬元以下罰金。
